【裁判字號】    87,易,1608
【裁判日期】    891214
【裁判案由】    詐欺
【裁判全文】
臺灣新竹地方法院刑事判決                        八十七年度易字第一六八號
    公  訴  人  臺灣新竹地方法院檢察署檢察官
    被      告  丁○○
右列被告因詐欺案件，經檢察官提起公訴（八十七年度偵續字第八三號），本院判決
如左：
    主  文
丁○○無罪。
    事  實
一、公訴意旨略以：被告丁○○意圖為自己不法之所有，於民國八十四年十一月間，
    透過友人戊○○之介紹，在台南縣歸仁鄉○○路○段一一八號戊○○住處，向告
    訴人宗威塑膠機械股份有限公司（下稱宗威公司）之負責人丙○○佯稱係潤全塑
    膠股份有限公司（下稱潤全公司）之負責人，在馬來西亞從事塑膠事業，因所引
    進台灣塑膠板機機械故障急待修復，欲聘請宗威公司派人前往馬來西亞裝修機器
    ，由其負擔全部裝修、零件費用及至馬來西亞之交通等一切開銷，並聲稱維修完
    成後直接向其請款即可，致使告訴代表人丙○○陷於錯誤，遂派宗威公司經理吳
    錦漢、電工吳青峰、油壓技工王世章自備機件前往馬來西亞修理機器。修復完成
    後，被告復稱其公司機器有油路方面問題，欲向告訴人買受一些機器零件，使告
    訴代表人再次陷於錯誤，遂依照被告之指示，將機器零件交付至案外人甲○○在
    新竹之住處。嗣後，告訴人代表人向被告丁○○請款上開費用共新台幣（下同）
    二十七萬一千八百一十七元，被告竟以機器未經過驗收，維修金額過高為由拒不
    付款，並避不見面，告訴人始知受騙，因認被告涉犯刑法第三百三十九條第一項
    之詐欺取財罪。
二、按犯罪事實應依證據認定之，無證據不得推定其犯罪事實，又無法證明被告犯罪
    者，應諭知無罪之判決，刑事訴訟法第一百五十四條、第三百零一條第一項前段
    著有規定。又認定不利於被告之事實，須依積極證據，苟積極證據不足為不利於
    被告事實之認定時，即應為被告有利之認定，更不必有何有力之證據，亦經最高
    法院著有判例（參見三十年上字第八一六號）。
三、公訴人無非係以(1)被告確實曾出示擔任潤全公司董事經理之名片給吳錦漢，並自
    稱係該公司老闆，證人王世章亦稱其與吳錦漢前往馬來西亞維修機器時，丁○○
    自稱自己是老闆等語，是被告向告訴人自稱為老闆，使告訴人信以為真而交易，
    被告使用詐術使人陷於錯誤。(2)戊○○與被告公司交易之請款程序，據證人戊○○證稱：伊將機器零件裝好，待機器可以運轉後，就直接向被告請款，由被告聯
    絡甲○○，然後將支票寄給伊，並沒有向所謂工務課請款或經過驗收之程序等語
    。是告訴人稱被告從未向告訴人表示機器維修後，需經過公司驗收通過等情，應
    可採信，則被告事後卻稱因未經過驗收，所以無法付款，顯為卸責之詞。(3)被告
    既辯稱告訴人所維修之機器有多處問題，且請款金額過高，會計部無法核准；又
    稱機器修理好要經過工務課驗收，但承辦人員因病住院，所以沒有驗收云云。如
    被告所言為真，機器需經過公司工務課之驗收合格後，會計始能將款項撥下，而
    今告訴人之機器未經工務課驗收通過，被告何以知道零件有多處不符，或有金額
    過高等問題。足見被告以告訴人所維修之機器零件不符，金額過高為由拒絕付款
    ，顯為拒絕付款之辯詞，並非工務課驗收不符之結果。(4)告訴人稱其將機器寄給
    甲○○代收乙事，核與證人甲○○到庭證述情節相符，其證稱：丙○○將機器交
    給伊後，伊即向丁○○求證，丁○○告訴伊丙○○怎麼說，伊就怎麼做等語。故
    甲○○受被告指示而收受機器，公司機器維修等業務確為被告負責。(5)被告辯稱
    當天與吳錦漢商談交易的是工務課之人員，伊自己並不在場云云。然與被告本人
    面對面商談乙事，業經證人戊○○、吳錦漢證述屬實，足見被告事後編詞狡賴，
    為其論據。
四、訊據被告堅詞否認詐欺取財犯行，辯稱：告訴人並無派員到馬來西亞潤全公司修
    理機器，且伊並未向告訴人購買零件等語。經查：
  （一）被告丁○○係設於馬來西亞之潤全公司之董事經理，於八十四年十一月間，
        與在台灣之戊○○聯絡前往馬來西亞潤全公司，丈量、繪圖、製造螺桿，因
        戊○○無出國洽公經驗，即邀請告訴人宗威公司之經理吳錦漢，二人於八十
        四年十一月二十三日共同前往馬來西亞處理等情，業經證人戊○○、吳錦漢
        於偵審中證述綦詳，且互核相符，並有證人戊○○之機票存根聯及護照上加
        蓋之入出境印文附卷可稽，應堪認定。
  （二）戊○○與吳錦漢前往馬來西亞期間，被告向二人提及潤全公司之塑膠抽板機
        需維修，嗣二人返台後，被告與配偶乙○○，於八十四年十一、十二月間，
        攜帶塑膠抽板機之控制馬達即ＤＣ控制盤返台，透過戊○○帶往吳錦漢任職
        之宗威公司洽詢維修事宜，被告佯稱為潤全公司負責人，並當場與告訴人代
        表人、吳錦漢達成口頭協議，約定由告訴人公司承攬維修機器及代買、更換
        零件工程，被告支付相關款項，包含告訴人派員前往馬來西亞之食宿、交通
        費用等負擔。故告訴代表人第一次指派吳錦漢、吳青峰於八十四年十二月二
        十九日前往馬來西亞，在潤全公司廠房內維修塑膠抽板機之電機部分，第二
        次指派吳錦漢偕同油壓技工王世章於八十五年一月二十六日前往馬來西亞，
        潤全公司廠房內維修塑膠抽板機之油壓部分，合計費用為二十七萬一千八百
        十七元，被告迄未支付該款項等情，業經告訴代表人指述綦詳，核與證人戊○○、吳錦漢於偵審中及證人王世章於偵訊中證述情節相符，並有吳錦漢、
        王世章之機票存根聯、二人護照上加蓋之入出境印文、及與被告在馬來西亞
        合照之照片二幀、宗威公司應受帳款明細表附卷可稽，參以被告於偵訊中辯
        稱：告訴人所維修之機器有多處問題，且請款金額過高，會計部無法核准；
        又稱機器修理好要經過工務課驗收，但承辦人員因病住院，所以沒有驗收等
        語，益徵告訴人派員前往修理機器屬實，是認告訴人所述上情，應堪採信，
        被告於本院空言否認維修之情，係事後卸責之詞，無足為信。
  （三）再查，告訴人代被告購買「修改減壓系統回路」零件，並依被告指示，交付
        予被告之配偶乙○○設於臺灣新竹市光路之焄榮工業公司（下稱焄榮公司）
        ，轉運至馬來西亞交予被告等情，已據告訴人指述歷歷，並有經焄榮公司會
        計人員即乙○○之妹甲○○於八十五年三月八日簽收之送貨單、大榮汽車貨
        運托運公司之發票、托運單附卷可稽，且經證人甲○○於本院證述：收到宗
        威公司之貨物，隨同貨櫃運往馬來西亞，以電話確認潤全公司收到貨櫃，又
        宗威公司所寄送之貨物，依形狀、大小之外觀，並非螺桿等語在卷，核與證
        人乙○○於本院證述：「：：焄榮公司與宗威公司並無交往，是宗威公司借
        由我們把東西寄去馬來西亞」、「寄給潤全公司」、「被告私人沒有收到，
        潤全公司收到的。潤全公司有收到焄榮公司所寄的這一件貨」（參本院卷八
        十九年五月三十日訊問筆錄）等語相符，是告訴人確係透過焄榮公司托運零
        件至馬來西亞之事實，堪予認定。
  （四）依前所述，被告代表潤全公司與告訴人約定維修塑膠抽板機、更換零件，告
        訴人依約履行後，被告拒不付款等事實，均堪予認定。惟本案所應審認者，
        被告於訂約之際，有無施用詐術陷告訴人於錯誤而交付財物之疑義。經查：
        (1)公訴人認被告佯稱為潤全公司負責人，為其施用詐術之手段，然查，被告
          實為潤全公司之董事經理，此為被告自承在卷，並有名片一紙附卷為憑，
          該擔任經理人職務之被告依法本有代理潤全公司對外訂約之權限；而告訴
          人係派員維修潤全公司廠房內塑膠抽板機，足認告訴人所承包維修工程之
          對象，應為潤全公司，被告既有代理權限，就其是否佯稱為潤全公司負責
          人，尚難認被告所為係屬施用詐術。
        (2)又，一般交易往來，本有風險存在，尤以跨國交易為甚，告訴人本得利用
          信用狀制度保障債權之滿足，告訴人事先未與被告簽立書面契約，亦未要
          求被告或潤全公司事先提出信用狀，縱認被告事後拒付前開款項，殊難以
          之逕認被告於訂約之初，已有詐欺之主觀犯意，此外復查無其他積極證據
          足認被告確有詐欺犯行，被告未依約付款部分，雖屬不該，仍屬民事糾葛
          ，自難以刑事詐欺罪相繩，揆諸前揭規定、判例說明，既不能證明被告犯
          罪，自應為無罪之諭知。
據上論斷，應依刑事訴訟法第三百零一條第一項，判決如主文。
本案經檢察官林李嘉到庭執行職務。
中      華      民      國    八十九    年     十二     月     十四     日
                                    臺灣新竹地方法院刑事第一庭
                                        法  官    黃  美  文
右正本證明與原本無異。
如不服本判決，應於判決送達後十日內向本院提出上訴狀( 應附繕本 )，上訴於
臺灣高等法院。
                                        書記官    饒  興  蘭
中      華      民      國    八十九    年     十二     月     十四     日


司法院資訊處製作；財團法人民間司法改革基金會備份。
